臺灣臺北地方法院交通事件裁定　　　 100年度交聲字第1208號
原處分機關　臺北市交通事件裁決所
受處分人　　徐茂濱
上列受處分人因違反道路交通管理處罰條例案件，對於臺北市交
通事件裁決所中華民國100 年5 月24日所為之處分（原處分案號
：北市裁罰字第裁22-A00XFB184號），聲明異議，本院裁定如下
：
    主  文
異議駁回。
    理  由
一、按汽車使用吊銷、註銷之牌照行駛者，處汽車所有人新臺幣
    3600元以上1 萬800 元以下罰鍰，並禁止其行駛；前項第3
    款、第4 款之牌照扣繳之，道路交通管理處罰條例第12條第
    1 項第4 款、第2 項定有明文；次按報停、繳銷或註銷牌照
    之交通工具使用公共水陸道路經查獲者，除責令補稅外，處
    以應納稅額2 倍之罰鍰，使用牌照稅法第28條第2 項亦有明
    定；再按行政罰法第24條第1 項、第2 項規定「一行為違反
    數個行政法上義務規定而應處罰鍰者，依法定罰鍰額最高之
    規定裁處。但裁處之額度，不得低於各該規定之罰鍰最低額
    。」、「前項違反行政法上義務行為，除應處罰鍰外，另有
    沒入或其他種類行政罰之處罰者，得依該規定併為裁處。但
    其處罰種類相同，如從一重處罰已足以達成行政目的者，不
    得重複裁處。」；末按註銷牌照之交通工具使用公共道路經
    查獲，應依使用牌照稅法第28條第2 項及道路交通管理處罰
    條例第12條第1 項第4 款規定裁處之案件，為1 行為同時違
    反2 個行政法上義務規定之裁罰競合；行為涉及使用牌照稅
    法第28條第2 項規定之法定罰鍰最高額度，應以應納稅額之
    2 倍計算、道路交通管理處罰條例第12條第1 項之法定罰鍰
    最高額度為新臺幣1 萬800 元，最低額為新臺幣3600元，其
    具體認定標準如下：2.依使用牌照稅法之裁罰金額超過新臺
    幣1 萬800 元者：由稅捐稽徵機關管轄，使用牌照稅法與道
    路交通管理處罰條例涉及裁罰競合作業原則第3 、4 點亦訂
    有明文（98年3 月26日財政部臺財稅字第09804516470 號、
    交通部交路字第0980002219號令訂定發布之使用牌照稅法與
    道路交通管理處罰條例涉及裁罰競合作業原則- 見本院卷第
    35頁）。
二、原處分意旨略以：異議人即受處分人徐茂濱所有之車牌號碼
    LE-7857 號自小客車前因未依規定參加定期檢驗之交通違規
    事由，已於民國95年8 月26日註銷牌照；又上揭註銷牌照之
    自小客車於98年7 月19日下午16時18分許，行駛在臺北市○
    ○○路○ 段處，有「使用註銷之牌照行駛」之違規事實，為
    臺北市政府警察局中正分局交通分隊員警林文穗當場攔停舉
    發，因本案同時違反道路交通管理處罰條例第12條第1 項第
    4 款及使用牌照稅法第28條第2 項，依「使用牌照稅法與道
    路交通管理處罰條例涉及裁罰競合作業原則」及行政罰法第
    24條第1 、2 項之規定，本案有關罰鍰之裁處權係屬稅捐機
    關管轄，且應擇一從重以違反牌照稅法處罰鍰新臺幣（下同
    ）7 萬7,508 元併案由稅捐機關辦理，原處分機關臺北市交
    通事件裁決所爰依道路交通管理處罰條例第12條第2 項規定
    ，裁處異議人應扣繳註銷之汽車牌照等語。
三、異議意旨略以：異議人於被開單後前往監理處查詢，方知車
    牌已於95年8 月26日被註銷，經查當時紅單及註銷牌照裁決
    書皆寄至當時戶籍地址臺北市○○街39巷50弄15號，惟本人
    從未曾居住於該處所，且收件之用印者為張婉喻，因當初係
    為了孩子就讀大安國中之學區問題，才會借戶遷入上開處所
    ，本人實際住所為臺北市○○區○○路4 段41巷68弄6 號5
    樓之1 ，而本人只要收到紅單一定會去繳納，不會故意不繳
    。嗣本人因96年10月29日小孩自學校畢業後，業已將戶籍遷
    回基隆路現址，故本件送達方式不符合行政程序法第72條規
    定，爰依法提出異議，請求予以撤銷原處分等云云。
四、經查：
  (一)本件異議人徐茂濱於上開時、地，駕駛註銷牌照之前揭自小
    客車，有「使用註銷之牌照行駛」之違規事實等情，為異議
    人所不否認，並有北市警交大字第A00XFB184 號舉發違反道
    路交通管理事件通知單影本1 紙、臺北市交通事件裁決所
    100 年5 月24日北市裁罰字第裁22-A00XFB184號裁決書正本
    1 紙在卷可稽，惟異議人主張：原處分機關當初註銷其牌照
    之行政處分未向其實際居住地送達，故送達不合法等云云置
    辯。然查本件卷內原處分機關所檢送之證據資料顯示，異議
    人徐茂濱所有之車牌號碼LE-7857 號自小客車，前應於94年
    11月4 日前、後1 個月內參加定期檢驗，且已載明於該車之
    行車執照上、隨照通知，嗣因其未依規定參加定期檢驗之交
    通違規事由，經原處分機關即臺北市交通事件裁決所於95年
    3 月13日依道路交通管理處罰條例第17條規定以第
    000000000 號舉發通知單以行政文書掛號寄送戶籍地臺北市
    ○○街39巷50弄15號，於95年3 月20日為送達（送達證書上
    有車主徐茂濱之蓋章），嗣異議人仍未依期限繳納罰鍰並辦
    理驗車，該所復於95年8 月26日依法逕行裁決註銷牌照，該
    裁決書業於95年9 月6 日送達異議人戶籍地，送達證書並蓋
    有異議人姓名之印章，足認已合法送達等情，有臺北市監理
    處99年7 月7 日北市監車字第09965817000 號函、臺北市交
    通事件裁決所99年7 月9 日北市裁申字第09937461600 號函
    等影本各1 份及送達證書影本2 份在卷可憑（見本院卷第
    28-32 頁），從而，異議人所駕駛之車輛懸掛車牌，既經原
    處分機關依法予以註銷，異議人於註銷期間內之98年7 月19
    日16時18分許，仍使用註銷之牌照LE-7857 行駛在臺北市○
    ○○路○ 段道路上，已堪認定其確有使用註銷牌照之違規行
    為，此部分之事實堪以認定。
  (二)按送達，於應受送達人之住居所、事務所或營業所為之；於
    應送達處所不獲會晤應受送達人時，得將文書付與有辨別事
    理能力之同居人、受僱人或應送達處所之接收郵件人員，行
    政程序法第72條第1 項前段、第73條第1 項分別定有明文。
    又處理違反道路交通管理事件，有關文書送達之規定，應依
    行政程序法之規定，於違反道路交通管理事件統一裁罰標準
    及查處理細則第5 條亦定有明文。中正一分局通知書監理所
    已於95年3 月20日，以掛號郵寄方式，送達異議人之戶籍地
    ，並由第三人張婉喻簽名後塗消改蓋用異議人徐茂濱印章代
    為簽收，嗣原處分機關臺北市交通事件裁決所之裁決書亦於
    99年9 月6 日，以同樣方式，送達於異議人戶籍地，有異議
    人徐茂濱蓋印於上，此有上開送達證書影本2 紙及異議人之
    個人戶籍謄本在卷可稽（見本院卷第31-32 、8-9 頁），另
    參以異議人既明知其係為其兒子就讀學區等因素借他人戶籍
    辦理遷入登記而實際並未居住於該地址，卻未向監理機關陳
    報實際居所地為通訊地址，係屬可歸責異議人之事由，導致
    行政機關無法即時知其實際住所，亦無從依職權查詢得知而
    為正確送達，揆諸前開規定，足認原處分機關上開通知書、
    裁決書既已依法向異議人當時之戶籍地址送達，業使異議人
    居於可瞭解之地位，應認通知書已合法送達。異議人雖一再
    辯稱其未實際住於該地址，僅係借用而遷入該地址處等語，
    惟衡諸常情，願意讓人借用並設戶籍者，應與借用人有一定
    熟識，而且其既持有異議人之印章，若非盜刻印章即表示異
    議人有委託其代理收受信件之意思表示（異議人不否認該印
    章真實性），故異議人就此所辯，並無可採。況汽車所有人
    名稱、住所等如有變更，本應向公路監理機關辦理登記，道
    路交通安全規則第23條第1 項定有明文；再依公路監理電腦
    系統車輛車籍及駕駛人駕籍增設「住居所或就業處所地址」
    （99年2 月23日修正前為「『通信地址』欄位」）作業注意
    事項第1 條規定：「車主、駕駛人依規定向公路監理機關申
    領之車輛牌照、駕駛執照，係以戶籍住所為登記地址；基於
    社會現況及便民原則，並因應車主、駕駛人需及行政程序法
    第72條合法送達處所規定，於公路監理電腦系統車籍及駕籍
    檔中增列住居所或就業處所地址，以利公路監理機關及相關
    機關各項便民服務通知事項、公路法、道路交通管理處罰條
    例及強制汽車責任保險法等法令規定之行政文書寄達，特訂
    定本注意事項。」，以及第5 條規定：「公路監理機關受理
    車主、駕駛人申請增設住居所或就業處所地址後，應立即登
    載於公路監理電腦系統之車籍及駕籍檔中；各項便民服務之
    通知事項、公路法、道路交通管理處罰條例及強制汽車責任
    保險法等法令規定之行政文書寄達，皆以住居所或就業處所
    地址寄發。」，是異議人倘平日實際居住地與車籍地不同，
    而汽車駕駛人之住址有變更者，應依上開規定辦理住址或通
    信地址變更異動，否則交通監理機關除透過戶役政系統查詢
    其戶籍地址外，何以得知受處分人住居所變更之事實，而僅
    能依受處分人原登記地址或透過戶役政系統查知之戶籍地送
    達文書，如受處分人因此無從親自收受文書，其不利益自應
    歸由未陳報新址或申請地址異動之異議人承擔。是異議人猶
    以前詞置辯原逾期未檢紅單及註銷牌照之裁決送達不合法，
    亦非可採。
五、綜上所述，異議人之上揭車輛牌照既經原處分機關依法予以
    註銷，於註銷期間內，仍使用註銷之牌照行駛道路，已堪認
    定確有使用註銷牌照之違規行為。而關於使用牌照稅法第28
    條第2 項部分，異議人若有不服，應依相關法定程序救濟，
    非本院所得審酌。原處分機關所為之本件裁決，核與前舉法
    令相符，並無違法或不當之處，故異議人以首揭情詞，對於
    上開裁決提起異議，並無理由，應予駁回。
據上論斷，應依道路交通管理處罰條例第87條第2 項、道路交通
事件處理辦法第18條，裁定如主文。
中    華    民    國   100    年    7     月    29    日
                  交通法庭法  官  楊台清
以上正本證明與原本無異。
如不服本裁定，應於裁定送達後5 日內向本院提出抗告狀。
                          書記官  劉子豪
中    華    民    國   100    年    7     月    29    日